臺灣高雄地方法院民事裁定　　　　　　100年度事聲字第217號
聲　請　人
即　債權人　匯豐(台灣)商業銀行股份有限公司
法定代理人　李鐘培　
相　對　人　
即　債務人　王松吉　
上列當事人間消費者債務清理事件，異議人對於民國100 年8 月
31日本院司法事務官所為99年度司執消債更字第167 號認可相對
人更生方案之裁定提出異議，本裁定如下：
    主  文
異議駁回。
    理  由
一、異議意旨略以：以相對人每月新臺幣（下同）47,502元之薪
    資收入於扣除依民國100 年度高雄市最低生活費用11,146元
    計算相對人之每月必要支出及依98年度扶養親屬免稅額82,0
    00元即平均每月6,833 元計算相對人每月需支出配偶胡蘭、
    未成年子女之扶養費用後，每月可還款金額應為22,689元，
    是原裁定所認可相對人所提按月清償16,000元，清償成數僅
    約26.73%之更生方案（下稱系爭更生方案），實難謂相對人
    已盡最大還款之努力。再者，依相對人之債務明細表可知，
    其所積欠之債務多為信用卡與現金卡債務，顯見其有消費者
    債務清理條例（下稱消債條例）第134 條第4 款所稱浪費、
    賭博或其他投機行為，致財產顯然減少或負擔過重之債務之
    情形，現卻請求銀行減免債務比例，是將其承擔之風險逕行
    轉嫁於債權人承擔，不符合公平原則。爰依法聲明異議等語
    。
二、按相對人有薪資、執行業務所得或其他固定收入，法院認更
    生方案之條件公允者，得不經債權人會議可決，逕依相對人
    之聲請或依職權以裁定認可更生方案，消債條例第64條第1
    項定有明文。又按消債條例之制定，乃為使負債務之消費者
    得依本條例所定程序清理其債務，以調整其與債權人及其他
    利害關係人之權利義務關係，保障債權人之公平受償，謀求
    消費者經濟生活之更生，進而健全社會經濟之發展，乃消債
    條例第1 條所明定。是以，除有消債條例第63條第1 項、第
    64條第2 項所定之情形外，法院得斟酌裁量認可更生方案。
三、經查：
  (一)本件相對人聲請更生，前經本院於99年6 月29日以99年度消
    債抗字第107 號裁定開始更生程序並命由司法事務官進行更
    生程序。嗣本院司法事務官查悉相對人確有薪資固定收入，
    每月約47,502元，暨相對人聲請更生時名下無其他財產，其
    所提更生方案以8 年計96期，每月以16,000元清償債務，清
    償總額為1,536,000 元，清償成數為27.28%；另相對人尚須
    扶養罹患乳癌且無謀生能力之大陸籍配偶及1 名未成年子女
    等情，分別有相對人之陳述在卷可參，及相對人之戶籍謄本
    、財產歸屬資料清單、綜合所得稅各類所得資料清單、重大
    傷病證明附卷可稽後，認依內政部社會司所定之100 年度高
    雄市最低生活費11,146元、財政部公告之扶養免稅額每人82
    ,000元計算所得之每月最低必要生活費用及扶養費為29,125
    元（計算式：11,146元×2 人＋82,000元÷12個月×1 人）
    ，並酌留其配偶之醫療費用，一併納入其基本生活費用，尚
    屬合理，並認相對人非但延長還款期限，並願於還款期限內
    以內政部公告之最低生活標準度日，顯見確有履行更生方案
    之誠意，且所提更生方案之條件核屬公允、適當、可行，亦
    無消債條例第64條第2 項所定不得認可之消極事由存在，爰
    不經債權人會議可決，而於100 年8 月31日裁定認可相對人
    所提更生方案，及在相對人未依更生程序條件全部履行完畢
    前之生活程度，予以相當之限制。
  (二)異議人固主張應以扶養親屬免稅額計算相對人每月需支出配
    偶胡蘭及未成年子女之扶養費用，然所謂扶養費用之決定，
    應顧及一般國民之生活水平，且綜合所得稅扶養親屬寬減額
    係依所得稅法之規定，乃國家基於稅賦政策考量所為減免措
    施，尚與國民維持人性尊嚴基本生計要求之目標不同。又扶
    養之程度，應按受扶養權利者之需要，與負扶養義務者之經
    濟能力及身分定之，而我國國民所得已大幅提高，是以申報
    綜合所得稅納稅義務人扶養親屬寬減額之標準為扶養費請求
    計算之基準，已不符我國國民一般消費水準，是本院認原裁
    定以相對人及其配偶胡蘭2 人每月生活費用支出之計算基準
    ，均以內政部所公告之100 年度高雄市每人每月最低生活費
    11,146元為計算基準，而就未成年子女部分依財政部公告之
    扶養免稅額每人82,000元計算，合計29,125元之最低生活費
    用，顯然較一般家庭之最低生活費用更低（即相對人1 家3
    口均依11,146元為計算基準，計算式：11,146元×3 人＝33
    ,438元），亦遑論相對人之配偶尚罹患乳癌在身，衡情亦顯
    較一般健康之人有更多之醫療開銷，顯見相對人須樽節開支
    ，壓縮各項必要費用支出，方能確實履行本件更生方案，此
    外相對人並自願將清償期限延長為8 年，亦顯其已盡最大努
    力清償債務，使各該債權人得於可能範圍內受最大之清償。
    原裁定據此認可相對人提出之系爭更生方案，並為建立相對
    人正確之理財觀念，避免其為奢華、浪費之行為，在相對人
    未依更生程序條件全部履行完畢前之生活程度，予以相當之
    限制，實屬可行、公允、適當。
  (三)而更生方案條件公允與否，應審酌債權人與債務人之利益衡
    平、債務人之償債能力與清償誠意以及社會公益等因素為綜
    合判斷，非以還款成數為絕對標準，判斷更生方案條件，須
    為整體考量、綜合判斷，始能定之，以免流於形式，反失衡
    平，有違消債條例之立法意旨。是原裁定認相對人提出之系
    爭更生方案係極力減縮自己家庭生活所需盡最大努力清償債
    務所定，已足徵其誠信，縱然清償成數不符合異議人之主觀
    期待，尚難憑此即動搖更生方案條件公允已達致消債條例實
    質衡平相對人及債權人雙方利益之立法意旨此一客觀情狀，
    是原裁定所認可之系爭更生方案，亦無悖於公允。
  (四)至異議人另主張相對人過往使用信用卡消費或現金卡預借現
    金習慣並非允當，且屬消債條例第134 條第4 款之浪費情事
    ，認其藉此更生程序而免除多數債務，非屬公平等語。然消
    債條例之立法目的，係為使不幸陷入經濟困境之人得以清理
    債務、重建生活，又消債條例第63條第1 項、第64條第2項
    規定，已就法院認可債務人之更生方案設有限制，惟無就債
    務人如有奢侈、浪費或不當理財情事，即應為否准更生方案
    之限制。是相對人過往縱有使用信用卡消費或預借現金之不
    當理財情形，應認屬日後判斷可否免責之憑據，尚不得以其
    有不當理財或浪費之原因，即於前階段預先審查，並據以否
    決系爭更生方案，是異議人以此作為系爭更生方案並非公允
    之憑據，尚無足採。
四、據上論結，相對人已盡其最大之努力及誠信，系爭更生方案
    之清償條件經核尚屬公允、適當、可行，且無消債條例第63
    條第1 項、第64條第2 項規定不應認可之事由存在，原裁定
    予以認可，並無違誤。異議意旨指摘原裁定不當，求予廢棄
    ，為無理由，應予駁回。
五、依消債條例第15條、民事訴訟法第240 條之4 第3 項後段，
    裁定如主文。
中    華    民    國   100    年    11    月    14    日
                  民事第六庭 法  官  呂明燕
正本係照原本作成。
如不服本裁定應於送達後10日內向本院提出抗告狀，並繳納裁判
費新台幣1,000元。
中    華    民    國   100    年    11    月    14    日
                             書記官  李柏親